臺灣臺中地方法院小額民事判決
111年度沙小字第451號
原      告  江建徹  
被      告  蔡琬媚  
訴訟代理人  紀淳譯  
上列當事人間請求侵權行為損害賠償（交通）事件，經本院於民
國111年9月20日言詞辯論終結，判決如下：
    主      文
被告應給付原告新臺幣伍仟肆佰陸拾伍元，及自民國一一一年五
月十一日起至清償日止，按週年利率百分之五計算之利息。
原告其餘之訴駁回。
訴訟費用新臺幣壹仟元，其中新臺幣參佰貳拾元由被告負擔，其
餘新臺幣陸佰捌拾元由原告負擔。
本判決原告勝訴部分得假執行。但被告如以新臺幣伍仟肆佰陸拾
伍元為原告預供擔保後，得免為假執行。
原告其餘假執行之聲請駁回。　 
    事實及理由
壹、程序方面：
    被告經合法通知，未於言詞辯論期日到場，核無民事訴訟法
    第386條各款所列情形，爰依原告聲請，由其一造辯論而為
    判決。
貳、實體方面：　　
一、原告主張：（一）被告於民國110年1月11日16時22分許，駕
    駛車牌號碼000-000號普通重型機車，沿臺中市大肚區文昌
    路2段506巷由西往東行駛，行經文昌路2段506巷路燈02319
    號前未劃分向線路段，原應注意除行駛於單行道或指定行駛
    於左側車道外，在未劃分向線或分向限制線之道路，應靠右
    行駛，而依當時情形，又無不能注意之情事，竟疏於及此，
    因附載小孩書包掉落，即貿然沿文昌路2段506巷由東往西靠
    左行駛，適原告駕駛其所有車牌號碼000-0000號普通重型機
    車（下稱系爭機車）自文昌二街140巷右轉駛入文昌路2段50
    6巷往東行駛，見狀閃避不及，兩車因而發生擦撞，致原告
    受有鼻骨閉鎖性骨折、鼻撕裂傷約0.8公分、右側中指擦傷
    、頭部肌肉及肌腱損傷等傷害。且被告所為前開過失傷害行
    為，業經本院以111年度交簡字第115號刑事簡易判決「蔡琬
    媚犯過失傷害罪，處拘役肆拾日，如易科罰金，以新臺幣壹
    仟元折算壹日。」確定，為此爰依民法第184條、第191條之
    2規定提起本件訴訟。（二）原告因本件交通事故所受損害
    共計新臺幣（下同）17,150元，茲分述如下：1.車輛修理費
    用：原告所有系爭機車，因本件交通事故受損，經送大煜機
    車行維修，因而支出修理費用14,150元（包含工資4,500元
    、零件費用9,650元）。2.代步費用：系爭機車之維修期間
    為110年1月21日、同年月22日、同年月25日，共計3日，原
    告向同事借用機車作為代步工具，以1日1,000元計算，3日
    代步費用合計3,000元等語。並聲明：（一）被告應給付原
    告17,150元及自起訴狀繕本送達被告之翌日（即111年5月11
    日）起至清償日止，按週年利率百分之5計算之利息。（二
    ）願供擔保，請准宣告假執行。
二、被告未於言詞辯論期日到場，據其前此提出「民事答辯狀」
    則以：（一）原告請求機車修理費用，須依行政院財政部公
    布固定資產耐用年數表、固定資產折舊率等規定折舊率計算
    賠償金額。（二）原告請求代步費用無據等語資為抗辯。並
    聲明：（一）原告之訴駁回。（二）如受不利之判決，願供
    擔保，請准宣告免為假執行。
三、本院之判斷：
（一）原告主張：被告於110年1月11日16時22分許，駕駛車牌號
      碼000-000號普通重型機車，沿臺中市大肚區文昌路2段50
      6巷由西往東行駛，行經文昌路2段506巷路燈02319號前未
      劃分向線路段，原應注意除行駛於單行道或指定行駛於左
      側車道外，在未劃分向線或分向限制線之道路，應靠右行
      駛，而依當時情形，又無不能注意之情事，竟疏於及此，
      因附載小孩書包掉落，即貿然沿文昌路2段506巷由東往西
      靠左行駛，適原告駕駛其所有車牌號碼000-0000號普通重
      型機車（即系爭機車）自文昌二街140巷右轉駛入文昌路2
      段506巷往東行駛，見狀閃避不及，兩車因而發生擦撞，
      致原告受有鼻骨閉鎖性骨折、鼻撕裂傷約0.8公分、右側
      中指擦傷、頭部肌肉及肌腱損傷等傷害。且被告所為前開
      過失傷害行為，業經本院以111年度交簡字第115號刑事簡
      易判決「蔡琬媚犯過失傷害罪，處拘役肆拾日，如易科罰
      金，以新臺幣壹仟元折算壹日。」確定等情，並提出估價
      單、估價表、行車執照、車損照片等影本為證（見本院卷
      第19頁、第59至71頁），且經本院依職權調閱本院111年
      度沙交簡字第115號刑事卷宗審閱無訛，並有該刑事簡易
      判決在卷可稽（見本院卷第109至113頁），自堪信為真實
      。
（二）按汽車除行駛於單行道或指定行駛於左側車道外，在未劃
      分向線或分向限制線之道路，應靠右行駛。但遇有特殊情
      況必須行駛左側道路時，除應減速慢行外，並注意前方來
      車及行人，道路交通安全規則第95條第1項定有明文。及
      依道路交通安全規則第2條第1項第1款規定：「本規則用
      詞，定義如下：一、汽車：指在道路上不依軌道或電力架
      線而以原動機行駛之車輛（包括機車）。」查被告駕車自
      應注意上開規定，而被告駕駛車牌號碼000-000號普通重
      型機車，於前揭時間行經文昌路2段506巷路燈02319號前
      未劃分向線路段，因疏未注意前方來車，即貿然沿文昌路
      2段506巷由東往西靠左行駛，適原告駕駛系爭機車自文昌
      二街140巷右轉駛入文昌路2段506巷往東行駛，見狀閃避
      不及，兩車因而發生擦撞，被告確有過失至明。
（三）復按因故意或過失，不法侵害他人之權利者，負損害賠償
      責任；汽車、機車或其他非依軌道行駛之動力車輛，在使
      用中加損害於他人者，駕駛人應賠償因此所受之損害，民
      法第184條第1項前段、第191條之2前段分別定有明文。查
      原告主張其所有系爭機車，因本件交通事故受損，經送大
      煜機車行維修，因而支出修理費用14,150元（包含工資4,
      500元、零件費用9,650元）等情，業據其提出估價單、估
      價表、行車執照、車損照片等影本為證（見本院卷第19頁
      、第59至71頁），核與卷附大煜機車行檢送估價單、估價
      表（見本院卷第47至49頁），互核一致，自堪信為真實，
      足認被告之過失行為與系爭機車受損間，具有相當因果關
      係，被告應負侵權行為之損害賠償責任。　　　　
（四）又按負損害賠償責任者，除法律另有規定或契約另有訂定
      外，應回復他方損害發生前之原狀；不能回復原狀或回復
      顯有重大困難者，應以金錢賠償其損害；損害賠償，除法
      律另有規定或契約另有訂定外，應以填補債權人所受損害
      及所失利益為限，民法第213條第1項、第215條、第216條
      第1項分別定有明文。而所謂請求賠償物被毀損所減少之
      價額，得以修復費用為估定標準，但以必要者為限，例如
      修理材料以新品換舊品，應予折舊（參見最高法院77年度
      第9次民事庭會議決議）。茲就原告請求之金額應否准許
      ，分述如下：　
　　1.車輛維修費用：　　
　　 （1）原告主張：原告所有系爭機車因本件交通事故受損，
　　　　　經送大煜機車行維修，因而支出修理費用14,150元（
          包含工資4,500元、零件費用9,650元）等情，業據其
          提出估價單、估價表、行車執照、車損照片等影本為
          證（見本院卷第19頁、第59至71頁），核與卷附大煜
          機車行檢送估價單、估價表（見本院卷第47至49頁）
          ，互核一致，是以，原告主張前情，應堪採信。
　   （2）系爭機車經送修支出修理費用14,150元，包含工資4,
          500元及零件9,650元等情已如前述，該零件部分係以
          新品替換舊品，自應扣除折舊部分。且依行政院所頒
          「固定資產耐用年數表」及「固定資產折舊率表」之
          規定，機器腳踏車耐用年數為3年，及依定率遞減法
          每年折舊千分之536，而實際使用年數逾耐用年數，
          其最後1年之折舊額，加歷年折舊累計額，總和不得
          超過該資產成本原額之10分之9。以及依卷附系爭車
          輛之行車執照記載出廠時間為105年10月，迄至110年
          1月11日本件交通事故發生日止，其使用期間已逾3年
          ，準此，經扣除折舊額後，原告得請求之零件費用為
          965元（計算式：9650×〈1－9/10〉＝965，小數點以下四
          捨五入），再加計工資4,500元，系爭機車之修復必
          要費用計5,465元。　　　　　
    2.代步費用：
     （1）按損害賠償之債，以有損害之發生及有責任原因之事
          實，並二者之間有相當因果關係為成立要件。故原告
          所主張損害賠償之債，如不合於此項成立要件者，即
          難謂有損害賠償請求權存在（最高法院48年度臺上字
          第481號民事裁判意旨參照）。又按民事訴訟如係由
          原告主張權利者，應先由原告負舉證之責，若原告先
          不能舉證，以證實自己主張之事實為真實，則被告就
          其抗辯事實即令不能舉證，或其所舉證據尚有疵累，
          亦應駁回原告之請求（最高法院17年度上字第917號
          民事裁判意旨參照）。
　   （2）原告主張：系爭機車之維修期間為110年1月21日、同
          年月22日、同年月25日，共計3日，原告向同事借用
          機車作為代步工具，以1日1,000元計算，3日代步費
          用合計3,000元等情，已為被告所否認，揆諸揭說明
          ，原告應就其主張因借用機車作為代步工具，支出費
          用，而受有損害等情，負舉證責任，然原告並未就此
          部分提出任何支出證明以實其說，自難認原告確有支
          出費用3,000元。從而，原告請求代步費用3,000元，
          難認有據，無從准許。　　　　　
　　3.綜上以析，原告所得請求損害賠償金額計5,465元。
（五）另按給付有確定期限者，債務人自期限屆滿時起，負遲延
      責任；給付無確定期限者，債務人於債權人得請求給付時
      ，經其催告而未為給付，自受催告時起，負遲延責任。其
      經債權人起訴而送達訴狀，或依督促程序送達支付命令，
      或為其他相類之行為者，與催告有同一之效力，民法第22
      9條第1項、第2項分別定有明文。又按遲延之債務，以支
      付金錢為標的者，債權人得請求依法定利率計算之遲延利
      息。但約定利率較高者，仍從其約定利率；應付利息之債
      務，其利率未經約定，亦無法律可據者，週年利率為百分
      之5，民法第233條第1項、第203條亦分別明定。查本件原
      告對被告之侵權行為損害賠償債權，核屬無確定期限之給
      付，既經原告提起本件民事訴訟，且起訴狀繕本業於111
      年5月10日合法送達被告，有本院送達證書在卷可佐，則
      被告迄未給付，應負遲延責任，是以，原告請求自起訴狀
      繕本送達被告之翌日即111年5月11日起至清償日止，按週
      年利率百分之5計算之法定遲延利息，核無不合，應予准
      許。
（六）綜上所述，原告依據侵權行為損害賠償之法律關係，請求
      被告應給付原告5,465元及自起訴狀繕本送達被告之翌日
      （即111年5月11日）起至清償日止，按週年利率百分之5
      計算之利息，為有理由，應予准許，至逾此部分之請求，
      則屬無據，應予駁回。
（七）兩造其餘之攻擊防禦方法及未經援用之證據，經本院斟酌
      後，認為均不足以影響本判決之結果，自無逐一詳予論駁
      之必要，併此敘明。　　　　
四、本件原告勝訴部分，依民事訴訟法第436條之20規定，應依
    職權宣告假執行，原告雖陳明願供擔保，請准宣告假執行，
    惟本院既已依職權宣告，無再命原告提供擔保之必要，不另
    為准駁之諭知；另依民事訴訟法第392條第2項規定，依被告
    之聲請，酌定相當之擔保金額，宣告被告預供擔保而免為假
    執行；至原告敗訴部分，其假執行之聲請已失所附麗，應併
    駁回。　
五、本件依民事訴訟法第79條、第436條之19條第1項規定，確定
    其訴訟費用額為第一審裁判費1,000元，應由被告負擔100分
    之32即320元，其餘100分之68即680元則由原告負擔。
中　　華　　民　　國　　111 　年　　10　　月　　26　　日
                  沙鹿簡易庭  法  官  賴秀雯
以上正本係照原本作成。
如不服本判決，應於送達後20日內，以判決違背法令為理由，向
本院提出上訴狀並表明上訴理由（上訴理由應表明一、原判決所
違背之法令及其具體內容；二、依訴訟資料可認為原判決有違背
法令之具體事實），如於本判決宣示後送達前提起上訴者，應於
判決送達後20日內補提上訴理由書（須附繕本）。如委任律師提
起上訴者，應一併繳納上訴審裁判費。
中　　華　　民　　國　　111 　年　　10　　月　　26　　日
                              書記官  陳任鈞